臺灣桃園地方法院民事裁定
111年度消債清字第14號
聲  請  人  
即  債務人  張貫洲

上列聲請人因聲請消費者債務清理清算事件，本院裁定如下：
    主  文
債務人丙○○自民國一一一年五月十三日下午四時起開始清算程序
。並命司法事務官進行本件清算程序。
    理  由
一、本件聲請意旨略以：聲請人目前任職於勤龍塑膠有限公司，
    每月薪資約新臺幣（下同）約2萬6000元，名下並無任何財
    產，無擔保或無優先權之債務總額148 萬3433元。雖曾於民
    國110 年9月間向本院聲請消費者債務清理之調解，然因最
    大債權銀行即板信商業銀行股份有限公司（下稱板信銀行）
    所提出之調解方案，聲請人無力負擔，以致調解不成立。且
    未經法院裁定開始清算程序或宣告破產，爰聲請裁定准予清
    算等語。
二、按債務人不能清償債務或有不能清償之虞者，得依消費者債
    務清理條例所定更生或清算程序，清理其債務；債務人對於
    金融機構負債務者，在聲請更生或清算前，應向最大債權金
    融機構請求協商債務清償方案，或向其住、居所地之法院或
    鄉、鎮、市、區調解委員會聲請債務清理之調解，消費者債
    務清理條例（下稱消債條例）第3條、第151條第1項分別定
    有明文。此係採前置協商主義，是債務人於協商程序中，自
    應本於個人實際財產及收支狀況，依最大誠信原則，商討解
    決方案。如終究不能成立協商，於聲請更生或清算時，法院
    審酌上開條文所謂「不能清償或有不能清償之虞」，允宜綜
    衡債務人全部收支、信用及財產狀況，評估是否因負擔債務
    ，而不能維持人性尊嚴之最基本生活條件，所陳報之各項支
    出，是否確屬必要性之支出，如曾有協商方案，其條件是否
    已無法兼顧個人生活之基本需求等情，為其判斷之準據。又
    法院開始清算程序之裁定，應載明其年、月、日、時，並即
    時發生效力。法院開始更生或清算程序後，得命司法事務官
    進行更生或清算程序，必要時得選任律師、會計師或其他適
    當之自然人或法人1人為監督人或管理人，復為同條例第83
    條第1項、第16條第1項所明定。
三、經查：
（一）關於前置協商之要件：聲請人前向本院聲請消費者債務清
      理之調解，因板信銀行提出之協商方案，聲請人無力負擔
      ，以致調解不成立等情，有調解程序筆錄、調解不成立證
      明書1份附卷可按（見司消債調卷第159-160頁、第164頁
      ），並經本院調取110 年度司消債調字第435號卷宗核閱
      屬實，則聲請人聲請清算即合乎協商前置之程序要件。
（二）關於聲請人之債務總額：聲請人於其所提債權人清冊中記
      載，債權總金額為148 萬3433元，惟經本院司法事務官函
      請全體債權人陳報債權結果，據最大債權銀行板信銀行陳
      報聲請人負欠金融機構對外無擔保債權總額合計312 萬71
      61元（包含：甲○銀行、丁○銀行、板信銀行、遠東銀行、
      永豐銀行、乙○銀行、中國信託銀行）（見司消債調卷第1
      63頁）；另有台北富邦商業銀行股份有限公司陳報對聲請
      人有就學貸款債權31萬7162元（見司消債調卷第130頁）
      ；另有非金融機構之萬榮行銷股份有限公司陳報債權為4
      萬4293元、滙誠第一資產管理股份有限公司陳報債權為2
      萬3364元、新加坡商艾星國際有限公司台灣分公司陳報債
      權為6243元、新光行銷股份有限公司陳報債權為20萬7438
      元、良京實業股份有限公司陳報債權為35萬8317元（見司
      消債調卷第125頁、第132頁、第137頁、第145頁、第152
      頁），依此聲請人負欠無擔保之債務總額為408萬3978元
      （計算式：312 萬7161元＋31萬7162元＋4萬4293元＋2萬336
      4元＋6243元＋20萬7438元＋35萬8317元），若以銀行公會就
      消費者債務清理前置調解所得提供之最優惠分180 期零利
      率方案計算，每期還款金額為2萬2689元（計算式：408萬
      3978元÷180 期＝2萬2689元，元以下四捨五入）。
（三）關於聲請人之財產及收入：聲請人名下無任何財產乙節，
      有全國財產稅總歸戶財產查詢清單在卷可憑（見司消債調
      卷第79頁）。據聲請人提出之108、109年度綜合所得稅各
      類所得資料清單所示（見司消債條卷第80-81頁），於各
      該年度之所得為0元，惟聲請人陳報每月薪資約2萬6000元
      ，並提出收入切結書擔保所述為真（見本院卷第38頁），
      並表示所言不實，願負擔法律上之不利益，足認聲請人應
      已明瞭陳述不實將遭受之不利益，故本院暫以2萬6000元
      列計其每月收入。
（四）關於聲請人每月必要支出：　　
　　⒈聲請人個人必要支出：
　　　聲請人陳報每月必要支出金額為1 萬3065元（包括伙食費
      6000元、租屋費4000元、水電瓦斯費935元、電話費830元
      、交通費500元、日常雜支800元），本院審酌前開費用俱
      屬必要支出，且未逾行政院衛生福利部所公告110 年桃園
      市每人每月最低生活費用每人每月為1 萬5281元之1.2 倍
      即1 萬8337元之範圍（參酌消債條例第64條之2 第1 項之
      規定），是以1萬3065元為聲請人個人每月必要之支出，
      尚屬合理。
　　⒉母親扶養費4000元：
      聲請人自陳每月尚需負擔母親葉月清（31年3月5日生，見
      司消債調卷第86頁）扶養費用乙節，依聲請人所提供受扶
      養人葉月清之全國財產稅總歸戶資料查詢清單、108和109
      年度綜合所得稅各類所得資料清單所示（見本院卷第52-5
      6頁），葉月清名下並無財產，且幾無存款，而108年、10
      9 年也無任何所得，且現年80歲，已超過法定退休年齡65
      歲，堪認聲請人之母親葉月清確有受扶養之必要。又據葉
      月清之戶籍謄本所示，葉月清現居於桃園市，以行政院衛
      福部所公布桃園市每人每月最低生活費每人每月最低生活
      費用每人每月為1 萬5281元元為標準，佐以聲請人母親之
      扶養義務人含聲請人共計4 人，故聲請人每月應負擔其母
      之扶養費以3820元（計算式：每月最低生活費用1 萬5281
      元÷4 ＝3820元，小數點以下四捨五入）計算為當。
　  ⒊未成年子女扶養費用7000元：
　　  聲請人自陳育有1 名未成年子女（95 年生），每月支出8
      000元，並提出未成年子女張○之戶籍謄本、108 年度、10
      9 年度所得稅清單、全國財產稅總歸戶財產查詢清單為證
      （見本院卷第46-50頁、第58頁），本院衡以未成年人日
      常生活較為單純，其支出應較成年人為低，爰依110 年度
      桃園市每人每月最低生活費標準1 萬5281元之8 成為標準
      計算，核估其未成年子女扶養費應為1萬2225元（計算式
      ：1 萬5281元×80％，小數點以下四捨五入），又該費用應
      由聲請人與未成年子女之母親共同負擔，則聲請人每月所
      負擔未成年子女之扶養費在6113元（計算式：1萬2225元÷
      2 ，小數點以下四捨五入）之範圍內應予列計。　
　  ⒋準此，聲請人之每月必要支出合計為2萬2998元（計算式：
      1 萬3065元＋3820元＋6113元）。
（五）結算：聲請人名下無任何財產，又以上開收入扣除必要支
      出後，每月僅餘3002元可供清償債務（計算式：2萬6000
      元－2 萬2998元），顯無法負擔前開分180 期，每月清償2
      萬2689元之還款方案。是本院審酌聲請人之收入財產、勞
      力及生活費用支出等狀況，堪認其客觀上對於前開債務確
      有不能清償債務之虞情事，而有藉助清算制度調整其與債
      權人間之權利義務關係而重建其經濟生活之必要。
四、綜上所述，聲請人係消費者，已達不能清償債務之程度，經
    消費者債務清理調解不成立。此外，本件復查無消債條例第
    6 條第3 項、第8 條或第82條第2 項所定應駁回清算聲請之
    事由。從而，本件聲請，於法有據，應予准許，並依同條例
    第16條第1 項規定，命司法事務官進行清算程序。
五、本院雖裁定准許開始清算程序，俾使聲請人得以重建經濟生
    活，惟本裁定不生免責效力，聲請人所負債務並非當然免除
    ，仍應由本院斟酌消債條例第132 條至第135 條等規定，決
    定是否准予免責，如本院最終未准聲請人免責，聲請人就其
    所負債務仍應負清償之責，附此敘明。　
中　　華　　民　　國　　111 　年　　5 　　月　　13　　日
                  民事第三庭  法  官  吳為平
上為正本係照原本作成。
本裁定不得抗告。
本裁定業於111年5月13日下午4時公告。
中　　華　　民　　國　　111 　年　　5 　　月　　13　　日
                              書記官  蘇玉玫 
附記：
本件業已裁定開始清算程序，債權人不論有無執行名義，非依清
算程序，不得行使其權利；債務人亦不得對有優先權以外之債權
人再為任何清償行為。